臺灣板橋地方法院刑事判決　　　　　　　99年度訴字第3300號
公　訴　人　臺灣板橋地方法院檢察署檢察官
被　　　告　林旺嶙
上列被告因違反毒品危害防制條例案件，經檢察官提起公訴（99
年度毒偵字第6848號），經本院合議庭裁定由受命法官獨任進行
簡式審判程序，判決如下：
    主  文
林旺嶙施用第一級毒品，處有期徒刑捌月。扣案海洛因驗餘淨重
零點壹零伍零公克，沒收銷燬之。上開海洛因之外包裝袋壹個，
沒收。
    事  實
一、林旺嶙前於民國92年間因施用毒品案件，經依臺灣雲林地方
    法院92年度毒聲字第297 號裁定送觀察、勒戒後，認無繼續
    施用毒品之傾向，於92年7 月2 日釋放出所，並由臺灣雲林
    地方法院檢察署檢察官以92年度毒偵字第346 號為不起訴處
    分確定；又於上開觀察、勒戒執行完畢釋放後5 年內之94年
    間，因施用毒品案件，經臺灣臺中地方法院以94年度訴字第
    1608號判決判處有期徒刑10月確定；與其經臺灣臺中地方法
    院94年度訴字第266 號、臺灣雲林地方法院94年度易字第73
    號分別判決有期徒刑5 年6 月、7 月確定之強盜、竊盜案件
    經就得減刑之刑（即上述有期徒刑10月、7 月部分）減刑後
    ，由臺灣雲林地方法院以96年度聲減字第601 號裁定合併應
    執行有期徒刑6 年2 月確定。另於94年間因偽證案件，經臺
    灣雲林地方法院以95年度訴字第136 號判決判處有期徒刑5
    月，經同院以96年度聲減字第586 號裁定減刑為有期徒刑2
    月15日確定，與前開應執行之有期徒刑6 年2 月接續執行，
    於99年4 月23日假釋出監並付保護管束（不構成本件累犯）
    。詎其猶不思悔改，竟於上揭假釋期間內基於施用第一級毒
    品海洛因之犯意，於99年8 月24日下午8 時許，在（改制前
    ）臺北縣蘆洲市○○路59巷8 弄6 號居處，以將海洛因摻入
    香菸，點火吸食之方式，施用第一級毒品海洛因1 次，嗣於
    翌（25）日下午4 時3 分許，在（改制前）臺北縣三重市○
    ○○路與長生街口為警盤檢而查獲，並當場起獲第一級毒品
    海洛因1 包（淨重0.1070公克），始悉上情。
二、案經臺北市政府警察局中正第一分局移請臺灣板橋地方法院
    檢察署檢察官偵查起訴。
    理  由
一、本件被告林旺嶙所犯均係死刑、無期徒刑或最輕本刑為三年
    以上有期徒刑以外之罪，其於準備程序中就被訴事實為有罪
    之陳述，經本院告知簡式審判程序之旨，並聽取公訴人、被
    告之意見後，經本院合議庭依刑事訴訟法第273 條之1 第1
    項規定裁定由受命法官獨任進行簡式審判程序，合先敘明。
二、認定犯罪事實所憑證據及理由
（一）上揭施用第一級毒品犯行之事實，業據被告林旺嶙於本院
      準備程序及審理時均坦承不諱（本院100 年5 月10日準備
      程序筆錄第2 頁、簡式審判筆錄第2-4 頁）。
（二）被告於99年8 月25日下午4 時55分許為警予以採集其尿液
      檢體（尿液檢體編號為037494），經送臺灣尖端先進生技
      醫藥股份有限公司以酵素免疫分析法初步檢驗，再以氣相
      層析／質譜儀法確認檢驗後，確呈鴉片類（嗎啡、可待因
      ）陽性反應一節，有臺北市政府警察局偵辦毒品案件尿液
      檢體委驗單、臺灣尖端先進生技醫藥股份有限公司濫用藥
      物檢驗報告（報告日期：99年9 月8 日）各1 份在卷可稽
      【99年度毒偵字第6848號（下稱偵卷）第19、64頁】。
（三）按「尿液毒品檢驗…若能使用先進之氣相層析質譜儀分析
      法確認，則可完全排除偽陽性之干擾，為目前最具公信力
      的檢驗方法。」等語，有法務部調查局第六處87年9 月29
      日（87）發技（一）字第87074574號函附卷為憑，足見前
      揭臺灣尖端先進生技醫藥股份有限公司所使用之檢驗方法
      已可完全排除毒品偽陽性之干擾，其檢驗結果堪以採信；
      而「海洛因經注射入人體後，約百分之20於24小時內自尿
      中排出，一般而言，尿液中能否驗出嗎啡陽性反應，與其
      投與量、投與途徑、採尿時間、個人體質及檢驗方法之靈
      敏度有關，國外曾有文獻報導注射6 毫克之海洛因鹽酸鹽
      ，其代謝物嗎啡之平均可檢出時限約為26小時」等情，此
      有行政院衛生署藥物食品檢驗局（81）藥檢壹字第811488
      5 號函1 紙附卷可憑。
（四）又員警於99年8 月25日下午4 時3 分許，在（改制前）臺
      北縣三重市○○○路與長生街口，經盤查被告而當場扣得
      疑似第一級毒品海洛因之米白色粉末1 包等情，有偵查報
      告、自願受搜索同意書、臺北市中正第一分局扣押筆錄、
      扣押物品目錄表各1 份、扣案物品照片3 張在卷可按（偵
      卷第7 、8 、9-11、12、17頁）。並有扣案疑似海洛因1
      包之物可證。而本件扣案疑似第一級毒品海洛因之米白色
      粉末1 包，經送交通部民用航空局航空醫務中心以氣相層
      析質譜儀法檢驗結果，確含有海洛因成分（毛重0.3070公
      克，淨重0.1070公克，取樣0.0020公克，驗餘淨重0.1050
      公克）等情，有該航空醫務中心於99年9 月23日出具之航
      藥鑑字第0995950 毒品鑑定書1 紙附卷可稽（偵卷第58頁
      ）。
（五）綜上所述，被告之尿液經以氣相層析質譜儀分析法檢驗，
      既呈鴉片類陽性反應，佐以上函示，並有扣案物品可稽，
      顯見被告於本院審理時坦承其於99年8 月24日下午8 時許
      施用海洛因等情，應與事實相符而值採信。
（六）按毒品危害防制條例於92年7 月9 日修正公布，自93年1
      月9 日施行，其中第20條、第23條將施用毒品之刑事處遇
      程序，區分為「初犯」及「五年內再犯」、「五年後再犯
      」。依其立法理由之說明：「初犯」，經觀察、勒戒或強
      制戒治後，應為不起訴處分或不付審理之裁定；經觀察、
      勒戒或強制戒治執行完畢釋放後，「五年內再犯」者，因
      其再犯率甚高，原實施之觀察、勒戒及強制戒治既已無法
      收其實效，爰依法追訴或裁定交付審理。至於經觀察、勒
      戒或強制戒治執行完畢釋放後，「五年後再犯」者，前所
      實施之觀察、勒戒或強制戒治已足以遮斷其施用毒品之毒
      癮，為期自新及協助其斷除毒癮，仍適用「初犯」規定，
      先經觀察、勒戒或強制戒治之程序。從而依修正後之規定
      ，僅限於「初犯」及「五年後再犯」二種情形，始應先經
      觀察、勒戒或強制戒治程序。倘被告於5 年內已再犯，經
      依法追訴處罰，縱其第三次（或第三次以上）再度施用毒
      品之時間，在初犯經觀察、勒戒或強制戒治執行完畢釋放
      5 年以後，已不合於「五年後再犯」之規定，且因已於「
      五年內再犯」，顯見其再犯率甚高，原實施觀察、勒戒或
      強制戒治，已無法收其實效，即應依該條例第10條處罰（
      最高法院95年度第7 次刑事庭會議決議要旨參照）。查被
      告於92年7 月2 日觀察、勒戒執行完畢釋放出所後（初犯
      ），於執行完畢5 年內，再於94年間犯施用毒品案件，並
      經臺灣臺中地方法院以94年度訴字第1608號判決判處有期
      徒刑10月確定一節，有臺灣高等法院被告前案紀錄表1 份
      在卷可稽，被告於初犯經觀察、勒戒執行完畢釋放5 年以
      內，已為二犯，依上開說明，本件再犯已非毒品危害防制
      條例第20條第3 項規定之「五年後再犯」類型，應依法訴
      追處罰。綜上所述，本案事證明確，被告犯行洵堪認定，
      應予依法論科。
三、論罪科刑
（一）罪名：查海洛因屬毒品危害防制條例第2 條第2 項第1 款
      所規定之第一級毒品；核被告林旺嶙所為，係犯毒品危害
      防制條例第10條第1 項施用第一級毒品罪。
（二）吸收關係：被告上揭為施用而於施用前、後持有第一級毒
      品之低度行為，為施用第一級毒品之高度行為所吸收，不
      另論罪。
（三）量刑：爰審酌被告前因施用毒品犯行，已經受觀察勒戒，
      本應知所惕勵，卻仍漠視法令禁制再犯本罪，顯未知所戒
      慎，惟衡其施用毒品所生危害，實以自戕身心健康為主，
      對於他人生命、身體、財產等法益，尚無明顯而重大之實
      害，暨其犯罪後坦認犯行之態度等一切情狀，論處如主文
      所示之刑，以示懲儆。
（四）沒收銷燬、沒收：扣案之海洛因驗餘淨重0.1050公克，係
      查獲之第一級毒品，已如前述，不問屬於犯人與否，應依
      毒品危害防制條例第18條第1 項前段規定沒收銷燬之。至
      鑑驗用罄海洛因0.0020公克部分，因已滅失，爰不另為沒
      收銷燬之諭知，併此說明。又包裝上開海洛因之外包裝袋
      1 個，係用於包裹毒品，防其裸露、潮濕，便於供被告施
      用第一級毒品海洛因所用之物且為其所有，業據被告供述
      綦詳（偵卷第28頁），應依刑法第38條第1 項第2 款之規
      定宣告沒收。
據上論斷，應依刑事訴訟法第273 條之1 第1 項、第299 條第1
項前段，毒品危害防制條例第10條第1 項、第18條第1 項前段，
刑法第11條、第38條第1 項第2 款，判決如主文。
本案經檢察官洪松標到庭執行職務。
中    華    民    國    100    年    5    月    27    日
                  刑事第二十一庭  法  官    方鴻愷
以上正本證明與原本無異。
如不服本判決應於收受判決後10日內向本院提出上訴書狀，並應
敘述具體理由。其未敘述上訴理由者，應於上訴期間屆滿後20日
內向本院補提理由書（均須按他造當事人之人數附繕本）「切勿
逕送上級法院」。
                                  書記官    江怡萱
中    華    民    國   100    年    5     月    31    日
附錄本案論罪科刑法條全文：
毒品危害防制條例第10條
施用第一級毒品者，處6 月以上5 年以下有期徒刑。
施用第二級毒品者，處3 年以下有期徒刑。